臺灣臺北地方法院民事裁定
111年度訴聲字第16號
聲  請  人
即  原  告  林忠輝  
訴訟代理人  魏平政律師
上列聲請人因與相對人即被告潘淑珠請求返還定金等事件（本院
111年度訴字第4972號），聲請許可為訴訟繫屬事實之登記事件
，本院裁定如下：
    主  文
聲請駁回。
    理  由
一、按訴訟標的基於物權關係，且其權利或標的物之取得、設定
    、喪失或變更，依法應登記者，於事實審言詞辯論終結前，
    原告得聲請受訴法院以裁定許可為訴訟繫屬事實之登記，為
    民事訴訟法第254條第5項所明文規定；又參以該條文
　　於民國106年6月14日修正理由：「現行條文第五項規定旨在
    藉由將訴訟繫屬事實予以登記之公示方法，使第三人知悉訟
    爭情事，俾阻却其因信賴登記而善意取得，及避免確定判決
    效力所及之第三人受不測之損害。其所定得聲請發給已起訴
    證明之當事人，係指原告；其訴訟標的宜限於基於『物權關
    係』者，以免過度影響被告及第三人之權益。」，是得聲請
    裁定許可為訴訟繫屬事實之登記者，應限於原告起訴之訴訟
    標的係基於物權關係，且其權利或標的物之取得、設定、喪
    失或變更，依法應登記者為限，倘若原告所提訴訟標的法律
    關係為債之關係者，自不得為上開聲請。
二、聲請意旨略以：伊向相對人潘淑珠購買坐落於臺北市○○區○○
    段000○000○0地號土地及其上門牌號碼臺北市○○區○○○路000
    號3樓房屋（下稱系爭不動產），並交付定金新臺幣（下同
    ）150萬元，詎相對人收受定金後毀約，除不願返還定金亦
    未於約定期限內給付違約金，為預防相對人以相同手段佯裝
    出售系爭不動產以騙取他人，並防止爭議擴大、複雜化，及
    避免第三人遭受不利益，請准就系爭不動產為訴訟繫屬事實
    之登記等語。
三、經查，聲請人起訴主張兩造間成立系爭不動產之買賣契約，
    並訂有切結書，因相對人不履行債務，依民法第249條第1項
    第3款、第250條及系爭切結書之法律關係，請求相對人返還
    定金150萬元及給付違約金300萬元，經本院以111年度訴字
    第4972號請求返還定金事件（下稱本案訴訟）受理在案，依
    其起訴之原因事實觀之，本案訴訟之訴訟標的法律關係核係
    買賣契約債務不履行之債權關係，而非物權關係，揆諸前揭
    說明，本件聲請顯未合於民事訴訟法第254條第5項規定，自
    不應准許。
四、爰裁定如主文。
中　　華　　民　　國　　111 　年　　10　　月　　31　　日
                  民事第六庭  審判長法  官  許純芳

                                    法  官　石珉千

                                    法  官  許柏彥
以上正本係照原本作成。
如不服本裁定應於送達後10日內向本院提出抗告狀，並繳納抗告
費新臺幣1,000元。
中　　華　　民　　國　　111 　年　　11　　月　　1 　　日
                                    書記官  蔡庭復